【裁判字號】    93,重訴,212
【裁判日期】    950206
【裁判案由】    損害賠償
【裁判全文】
臺灣臺中地方法院民事判決  93年度重訴字第212號
原      告  丑○○
（兼巳○○○之承受訴訟人）
            卯○○
（兼巳○○○之承受訴訟人）
            寅○○
                        號
（兼巳○○○之承受訴訟人）
            辛○○
                        號
（兼巳○○○之承受訴訟人）
前列二人
法定代理人  己○○
前列四人共同
訴訟代理人  周進文  律師
前列四人共同
複代理人    乙○○
前列四人共同
複代理人    丙○○
原      告  午  ○
（巳○○○之承受訴訟人）
            辰  ○
（巳○○○之承受訴訟人）
            壬○○
（巳○○○之承受訴訟人）
            癸○○
（巳○○○之承受訴訟人）
被      告  遠鼎營造有限公司
                        樓
法定代理人  庚○○
被      告  戊○○
訴訟代理人  陳益軒 律師
複代理人    黃柏霖 律師
複代理人    黃逸仁律師
被      告  長鴻營造股份有限公司
                        樓
法定代理人  甲○○
                        樓
訴訟代理人  吳奎新 律師
複代理人    鍾賢斌律師
上列被告因過失致死刑事案件，經原告提起請求損害賠償之附帶
民事訴訟（91年度附民字第592號），經本院刑事庭裁定移送前
來，本院於民國95年1月23日言詞辯論終結，判決如下：
    主    文
原告之訴及其假執行之聲請均駁回。
訴訟費用由原告負擔。
    事實及理由
壹、程序事項：
一、被告遠鼎營造受合法通知，無正當理由，未於言詞辯論期日
    到場，核無民事訴訟法第三百八十六條各款所列情形，爰依
    原告之聲請，由其一造辯論而為判決
二、按當事人死亡者，訴訟程序在有繼承人、遺產管理人或其他
    依法令應續行訴訟之人承受其訴訟以前當然停止；繼承人於
    得為承受時，應即為承受之聲明；當事人不聲明承受訴訟時
    ，法院亦得依職權，以裁定命其續行訴訟，民事訴訟法第16
    8條、第175條第1項、第178條分別定有明文。查本件原告巳
    ○○○於起訴後94年3月7日死亡，其繼承人為丑○○、卯○○、寅○○、辛○○、午○、辰○、壬○○、癸○○，其中
    丑○○、卯○○、寅○○、辛○○依法聲明承受訴訟，核無
    不合，本院另依職權裁定命巳○○○之繼承人即被告午○、
    辰○、壬○○、癸○○（原告撤回業已死亡之被告子○）續
    行訴訟確定，是本件應由被告丑○○、卯○○、寅○○、辛○○、午○、辰○、壬○○、癸○○續行訴訟，核先敘明。
貳、兩造爭執要旨：
一、原告起訴主張：被告庚○○為被告遠鼎營造有限公司（下稱
    遠鼎公司）之負責人，被告戊○○為遠鼎公司派駐「第二高
    速公路後續計劃大甲彰濱C325A標龍井彰濱段橋樑工程」（
    下稱前開工程）之現場負責人。被告長鴻營造股份有限公司
    （下稱長鴻公司）向交通部台灣國道新建工程局承攬前開工
    程，並將前開工程中之就地支撐箱型樑結構工程部分轉包予
    被告遠鼎公司。民國（下同）90年12月28日下午四時許，訴
    外人蔡慶宗於前開工程工地之台電中火－中港線25之1永久
    電塔基柱帽樑上工作，因工地現場施工負責人戊○○及僱主
    庚○○疏未注意依照當時天候狀況、風力大小及施工狀態妥
    為設計，及支柱之腳部未予以固定，由於當天瞬間風力超過
    設計值造成模板支撐失敗，模板因風速過大傾倒，或垂直支
    撐角材無法承載施工時之載重傾倒，並帶動支撐架倒搨，致
    西南向帽樑模板爆開，混凝土及鋼筋傾瀉塌落，因使在帽樑
    工作之勞工蔡慶宗死亡。因被告戊○○及庚○○對於被害人
    蔡慶宗之死亡結果既有過失責任，而渠等與被告遠鼎公司間
    有僱傭關係存在，依民法第184條、188條第1項、第191條之
    3第3項、第192條、第194條之規定，請求被告負連帶損害賠
    償任。茲將原告各人請求賠償之金額分述如下：
    (一)原告丑○○部分：慰撫金2,000,000元；
    (二)原告卯○○部分：慰撫金2,000,000萬元；(三)原告寅○○
    部分：慰撫金2,000,000元、撫養費38,541元；(四)原告辛○○部分：慰撫金2,000,000元、撫養費154,166元；(五)原告午
    ○、辰○、壬○○、癸○○、丑○○、卯○○、寅○○、辛○○部分：原告等人繼承被繼承人巳○○○之損害賠償請求
    權，而巳○○○請求賠償慰撫金新台幣（下同）2,000, 000
    元、撫養費74,000元。並聲明：被告應連帶給付原告8人2,
    074,000元、原告丑○○2,000,000元、原告卯○○2,000,
    000元、原告寅○○2,038,541元、原告辛○○2,074, 000元
    ，及均自起訴狀繕本送達翌日至清償日止，按年息百分之5
    計算之利息；(二)願供擔保，請准宣告假執行。
二、被告長鴻公司則以：被告承攬交通部前開工程後，將其中中
    火－中港線25之1基礎工程轉包予遠鼎公司承攬施作，依勞
    工安全衛生法第16條第1項規定，其應負責勞工安全衛生法
    所定雇主責任，為同案被告戊○○，是被告長鴻公司並無任
    何疏失，且被告戊○○未依長鴻公司向國工局送審之核備結
    構資計算書及相關圖說施工，竟以自己另行設計之支撐系統
    施工，致忽略當地可能產生瞬間風壓增加而逾越設計之安全
    值，被告戊○○因此過失致人於死，遭鈞院判處6月有期徒
    刑，至於被告公司員工林英哲於刑事庭中判無罪，可知本件
    意外之發生，實與被告公司無關。縱認被告公司應就職業災
    害補償仍應與承攬人負連帶責任，然被告公司於91年間即與
    原告達成和解並給付原告4,300,000元，原告實無理由再對
    被告要求侵權行為之損害賠償等語置辯。並聲明：(一)原告之
    訴駁回；(二)如受不利之判決，被告願供擔保，請准宣告免予
    假執行。
三、被告戊○○則以：被告戊○○雖為現場之工地主任，但非遠
    鼎公司事業經營負責人，有關工地現場之勞工安全衛生並非
    被告之職責範圍，被告應無違反勞工安全衛生法第31條之雇
    主責任。被告雖為工程模板支撐及鋼構支撐架強度設計者，
    惟其設計及施作亦符合安全規定，此觀案發後長鴻公結構技
    師藍永佰對25之1電塔倒塌結構檢討報告書記載即知。且案
    發日該地天氣狀況最大瞬間風速，已足與輕度颱風比擬，屬
    天災性質，被告並無過失可言。本件職業災害發生後，被告
    戊○○與遠鼎、長鴻公司業已共同賠償被害人家屬4,300,00
    0元，原告等已拋棄其餘請求之權利等語置辯。並聲明：(一)
    原告之訴駁回；(二)如受不利之判決，被告願供擔保，請准宣
    告免予假執行。
四、被告遠鼎公司雖未於最後言詞辯論期日到場，惟據其以前到
    場所為聲明、陳述如下：被告戊○○向峰崧營造有限公司借
    牌，再向長鴻公司承包，被害人蔡慶宗是峰崧公司模板師傅
    ，本件與遠鼎公司無關等語置辯。並聲明：(一)原告之訴駁回
    ；(二)如受不利之判決，被告願供擔保，請准宣告免予假執行
    。
參、原告與被告戊○○、長鴻公司不爭執之事實：
一、訴外人長鴻公司向交通部臺灣區國道新建工程局承攬工程，
    長鴻公司並將所承攬之工程部分轉包遠鼎公司，工程之進行
    則由戊○○對外以遠鼎公司名義為之，並全權負責該工程之
    營造。訴外人蔡慶宗於90年12月28日施作上開工程時，發生
    職業災害死亡，戊○○因此經法院以業務過失罪判處有期徒
    刑六月未確定。
二、訴外人蔡慶宗之配偶己○○於91年1月17日與長鴻公司、遠
    鼎公司簽訂和解書，並簽收430萬元整之賠償金。
三、訴外人己○○及原告均為蔡慶宗之繼承人。
四、欣榮公司於91年6月24日通知被告，本件事故現場並非保險
    承保範圍。
五、遠鼎公司於91年3月26日簽立承諾書與己○○，承諾若泰安
    產物保險公司理賠金額超過180萬元整，超出部分，扣除公
    司墊出之醫療費及慰問金、喪葬費後，剩餘部分應交給己○○。
肆、本件得心證之理由：
本件兩造爭執之處在於兩造就系爭職業災害損害賠償是否業已達
成和解？茲分述如下：
一、訴外人己○○（被害人蔡慶宗之配偶）於91年1月17日與被
    告長鴻公司、遠鼎公司以430萬元達成和解，而被害人蔡慶
    宗之其他繼承人即巳○○○（訴訟中亡故）、原告丑○○、
    辛○○、寅○○、卯○○是否於當天出具委任書委任己○○
    為和解事宜？
    經查，91年1月17日和解當日遠鼎公司之法定代理人庚○○
    與訴外人丁○○（當時為長鴻公司之代表人）、黎萬奎（當
    時為遠鼎公司經理）到被害人蔡慶宗家裡，由己○○出面簽
    署和解書，並受其他繼承人委任處理蔡慶宗身亡善後和解之
    全部事宜，己○○並當場提出上開家屬之委任書，委託書內
    容是事先打字，除巳○○○由己○○代簽外，均由家屬當場
    簽名，並當場蓋章，當時還在辦喪事期間等情，業經證人丁○○、黎萬奎證述在卷（見94年3月21日、94年7月6日言詞
    辯論筆錄），原告主張該委託書係被告以不正方法使己○○
    簽立，顯無可採。另己○○於93年8日30日到庭證稱：「我
    們雙方有書立和解書，我有提出委任狀，上面都是由我簽名
    ，再拿章來蓋…」等語，益見系爭委任書確實係91年1月17
    日和解當時所出具，非如原告所稱係己○○於91年3月26日
    為請領保險金所出具。況91年3月26日己○○出具之證明書
    業已載明己○○及其他繼承人全體之姓名，非如和解書僅記
    載己○○一人，91年3月26日並無另行出具委任書之必要。
    亦即91年1月17日己○○與被告長鴻公司、遠鼎公司和解時
    ，蔡慶宗之其他繼承人巳○○○（訴訟中亡故）及原告丑○○、辛○○、寅○○、卯○○當場出具委託書予己○○，由
    己○○代理其他繼承人與被告長鴻公司、遠鼎公司達成和解
    ，是系爭和解之效力應及於被害人蔡慶宗之其他繼承人即巳
    ○○○（訴訟中亡故）、原告丑○○、辛○○、寅○○、卯
    ○○。原告主張渠等於91年1月17日並未出具委任書委任己○○為和解事宜，和解之效力不及於原告等人乙節，並無可
    採。
二、被害人蔡慶宗之配偶己○○及其他繼承人巳○○○（訴訟中
    亡故）、原告丑○○、辛○○、寅○○、卯○○與被告長鴻
    公司、遠鼎公司於91年1月17日作成之和解書，其效力是否
    及於被告戊○○？如和解效力不及於被告戊○○，被告戊○○是否應負損害賠償責任？
  (一)經查，被告遠鼎公司之法定代理人庚○○固先後於本院陳稱
    ：「戊○○有委託我出面與被害人家屬談和解」、「當天（
    指91年1月17日）我代表戊○○去與對方和解」等語（見93
    年8月30日、93年9月30日言詞辯論筆錄），且被告戊○○於
    91 年1月17日出具予被告遠鼎公司之承諾書，其上載明「…
    『台電鐵塔基礎工程』係本人戊○○個人承攬之工程，與遠
    鼎營造有限公司無關，今為單純化處理發生意外造成工人死
    亡之善後問題，商請遠鼎營造有限公司以其名義與本人僱用
    之死亡工人蔡慶宗家屬和解，但因代表簽署和解書而衍生之
    民事賠償及刑事責任問題，應由我戊○○本人負全責，與遠
    鼎營造有限公司完成無關…」等語，有承諾書影本附卷可稽
    ，並經證人黎萬奎證明屬實（94年3月21日之言詞辯論筆錄
    ），足認被告戊○○就本件損害賠償事宜業已委託遠鼎公司
    法定代理人庚○○與被害人家屬為和解。惟簽立和解書當天
    係僅以遠鼎、長鴻公司名義與被害人繼承人商談和解，到場
    之丁○○、黎萬奎均稱並未談論戊○○是否要賠償（黎萬奎
    部分見94年3月21日言詞辯論筆錄、丁○○部分見94年7月6
    日言詞辯論筆錄），又系爭和解書記載之立和解書人為長鴻
    公司及遠鼎公司，並未記載戊○○，是被告庚○○係以遠鼎
    公司法定代理人之地位與被害人繼承人達成和解，或兼以戊○○之受任人之地位為和解，並非明確，和解之效力是否及
    於被告戊○○非無疑義。
  (二)惟查，己○○與蔡慶宗之其他繼承人巳○○○、丑○○、辛○○、寅○○、卯○○嗣於93年3月26日再出具證明書，載
    明「…，立證明書人等茲聲明除由相關承包商即長鴻營造股
    份有限公司及僱主遠鼎營造有限公司各給付立證明書人合計
    新台幣：肆佰參拾萬元，另立證明人同意就本案民事拋棄其
    餘請求權（含對長鴻營造股份有限公司、遠鼎營造有公司及
    負責該標鷹架設計之戊○○及其他相關人員），…」，並載
    明「此致鴻營造股份有限公司  遠鼎營造有公司  戊○○」
    ，有證明書乙份附卷可稽。該證明書上蓋有己○○及巳○○○、丑○○、辛○○、寅○○、卯○○之印文，為原告所不
    爭執，並經證明書之見證人丁○○到庭證稱：「證明書應該
    是己○○簽的，其子女並未在場，地點我忘記了，當時還有
    戊○○的親戚在場，應該是未○峰。當時公司簽了和解書怕
    日後會有求償問題，所以要壹個證明書來確認和解書，以免
    日後向公司求償」等語（見94年7月6日言詞辯論筆錄），顯
    見己○○及所代理之繼承人業於91年3月26日同意拋棄對被
    告戊○○之損害償請求權。
  (三)原告雖主張系爭91年3月26日之證明書並無騎縫印文，系爭
    證明書上除原告簽名蓋章係由己○○代理外，其他頁次內容
    係被告嗣後未經己○○或其他繼承人同意而自行添加，被告
    出具證明書係單純向泰安產物保險公司請領保險金之用，該
    證明書內容顯與該意旨違背，原告已以書狀為撤銷之意思表
    示云云。惟查，系爭證明書之本文接續載明立證明書人及見
    證人姓名，其間均無空行，且見證人丁○○之簽名、印文緊
    接於原告辛○○之後，均於同一頁次，前後連貫無誤，尚難
    僅以系爭證明書無騎縫印文，遽認該證明書之頁次內容除原
    告之印文外，均係被告所自行添加。再者，證人丁○○到庭
    證稱：「（問：當天證明書內容是否與提示之證明書內容一
    樣？）一樣」等語，參以91年3月26日當天還有戊○○之親
    戚未○峰在場，如為請領保險金而用印，僅由己○○單方到
    公司辦理即可，衡情無須丁○○、未○峰等人齊聚到場用印
    ，是己○○自無可能認為其與丁○○、未○峰等人於證明書
    用印係為請領保險金，原告之主張洵無可採。又該證明書記
    載之內容並未提及任何保險之事宜，證明書所給與之對象亦
    非保險公司，出具該證明書顯與請領保險金無關。縱然遠鼎
    公司於同日出具承諾書予己○○，承諾「若泰安產物保險公
    司理賠金額超過新台幣壹佰捌拾萬元，超過部分扣除公司已
    墊出之醫療費及慰問金喪葬費後，剩餘部分應交給己○○」
    等語，可認當日雙方同時就請領保險金事宜有所磋商，亦難
    據此認為己○○以全體繼承人名義所出具證明書係為請領保
    險金之用，而有得撤銷意思表示之事由存在。原告之主張，
    洵無可採。
三、綜上所述，被害人蔡慶宗之繼承人己○○、巳○○○、原告
    丑○○、辛○○、寅○○、卯○○與被告長鴻公司、遠鼎公
    司業於91年1月17日達成和解，全體繼承人同意被告長鴻公
    司、遠鼎公司給付430萬元作為系爭職業災害損害賠償金，
    並當場開立支票如數給付；己○○復於91年3月26日代理原
    告丑○○、辛○○、寅○○、卯○○及巳○○○立具證明書
    ，同意拋棄對被告長鴻、遠鼎公司及戊○○之其餘一切民事
    請求權，則為蔡慶宗繼承人之原告對被告之損害賠償請求權
    已消滅。原告主張其侵權行為損害賠償請求權尚未消滅，求
    為判命被告長鴻公司、遠鼎公司、戊○○連帶給付如聲明所
    示之金額及法定遲延利息，即無理由，應予駁回。其假執行
    之聲請，因訴之駁回而失所附麗，應併予駁回。
伍、結論：本件原告之訴為無理由，依民事訴訟法第78條、第85
    條第1項前段，判決如主文。
中    華    民    國    95    年    2    月    6     日
                  民事第一庭    法  官  吳蕙玟
正本係照原本作成。
如對本判決上訴，須於判決送達後20日內向本院提出上訴狀。
中    華    民    國    95    年    2    月    10    日
                                書記官  黃鴻鑑


司法院資訊處製作；財團法人民間司法改革基金會備份。
